臺灣屏東地方法院民事判決　九十年度訴字第九九四號
　　原　　　告　聯信商業銀行股份有限公司
　　法定代理人　甲○○
　　訴訟代理人　丁○○
　　被　　　告　乙○○
　　　　　　　　丙○○
右當事人間請求給付清償借款事件，本院判決如左：
    主    文
被告應連帶給付原告新台幣壹佰玖拾貳萬玖仟貳佰玖拾元，其中柒拾貳萬玖仟貳佰玖
拾元部分，並應給付自民國九十年六月十八日起至清償日止按週年利率百分之八點五
一計算之利息，及自九十年七月十九日起，逾期在六個月以內者，依上開利率之百分
之十，逾期超過六個月者，依上開利率之百分之二十計付之違約金；其中柒拾萬元部
分，並應給付自民國九十年六月十八日起至清償日止按週年利率百分之九點四一計算
之利息，及自八十九年七月十九日起至清償日止，逾期在六個月以內者，依上開利率
之百分之十，逾期超過六個月者，依上開利率之百分之二十計付之違約金；其中伍拾
萬元部分，並應給付自民國九十年六月十四日起至清償日止按週年利率百分之九點四
一計算之利息，及自八十九年七月十五日起至清償日止，逾期在六個月以內者，依上
開利率之百分之十，逾期超過六個月者，依上開利率之百分之二十計付之違約金。訴
訟費用由被告連帶負擔。
本判決於原告以新臺幣陸拾伍萬元供擔保後得假執行。
    事    實
甲、原告方面：
一、聲明：求為判決如主文第一項所示，並聲請准予供擔保宣告假行。
二、陳述：被告乙○○邀同被告丙○○為連帶保證人，先於八十九年九月十八日向原
    告借款二筆，各為新台幣（下同）四百八十萬元、七十萬元，再於同年十二月十
    四日向原告借款五十萬元，約定到期日各為一百零九年九月十八日、九十年六月
    十八日、九十年六月十四日，利息各為年息百分之八點六、百分之九點五、百分
    之九點五，及依機動利率調整，並約定逾期付息或到期未履行清償債務時，除按
    放款利率付息外，自逾期日起六個月以內加計放款利率之百分之十，逾期六個月
    者，其超過六個月部分加放款利率百分之二十計付違約金，且約定應按月付息，
    如一次未履行，即喪失期限利益，詎被告乙○○自九年六月十八日後即未再繳息
    ，且上開七十萬元及五十萬元之借款均已屆清償期，總計尚欠本金一百九十二萬
    九千二百九十元及利息與違約金，被告等應負連帶清償責任，屢經原告催討均未
    獲付款，爰依消費借貸及保證關係提起本訴。
三、證據：提出借據及約定書各二件、放出檔明細查詢三件為證。
乙、被告方面：
一、被告乙○○部分：
（一）聲明：求為判決駁回原告之訴。
（二）陳述：
（１）確實積欠原告上開款項未還，且分別已屆清償期及未依限繳息。
（２）本件卷附之借據係更約後所簽立，其係與被告蕭政國一同前往簽署卷附之借據
      與約定書，借據上之借款金額確係其自行書寫，且係其先簽名後再交由被告蕭
      政國簽名。
二、被告蕭政國部分：
（一）聲明：求為判決駁回原告之訴。
（二）陳述：
（１）本件其所擔保被告乙○○之借款係於八十六年間即借得並為擔保之款項，當時
      被告乙○○所借款項僅有一百二十萬元，嗣於八十九年間，原告僅告知因原借
      款項已屆期，要其前往更約延長借款期限，並未告知其所擔保被告乙○○所借
      款項已經增為五百餘萬元，而其於卷附之借據及約定書上簽名時，其上並未載
      明所借金額，而嗣後被告乙○○亦未告知其借得款項金額，故其僅須為被告乙
      ○○原借款項一百二十萬元之額度內為擔保責任。
（２）被告乙○○所借款項已對原告提出擔保物，故原告自應就被告乙○○所提出之
      擔保物先為執行，再就不足額度向其求償。
  　　理　　由
一、本件原告主張被告乙○○邀同被告丙○○為連帶保證人，先於八十九年九月十八
    日向原告借款二筆，各為四百八十萬元、七十萬元，再於同年十二月十四日向原
    告借款五十萬元，約定到期日各為一百零九年九月十八日、九十年六月十八日、
    九十年六月十四日，利息各為年息百分之八點六、百分之九點五、百分之九點五
    ，及依機動利率調整，並約定逾期付息或到期未履行清償債務時，除按放款利率
    付息外，自逾期日起六個月以內加計放款利率之百分之十，逾期六個月者，其超
    過六個月部分加放款利率百分之二十計付違約金，且約定應按月付息，如一次未
    履行，即喪失期限利益，詎被告乙○○自九年六月十八日後即未再繳息，且上開
    七十萬元及五十萬元之借款均已屆清償期，總計尚欠本金五百九十二萬九千二百
    九十元及利息與違約金，被告等應負連帶清償責任，屢經原告催討均未獲付款，
    爰依消費借貸及保證關係提起本訴，被告乙○○對原告主張之事實並不爭執，但
    被告蕭政國則辯稱其僅為被告乙○○擔保一百二十萬元，嗣於八十九年換約時，
    其並不知被告乙○○所借款項已達五百餘萬元，且其於借據及約定書上簽名時，
    其上並未載明借款金額，故其不應為被告乙○○所欠款項一百二十萬元以外之額
    度負連帶責任等語。
二、本件原告主張被告乙○○邀同被告丙○○為連帶保證人，依上開利息及違約金等
    條件向原告借得上開款項，嗣因已屆清償期及逾期未繳息等原因，現全部借款均
    已屆清償期，原告並得請求上開遲延利息及違約金等事實，已經原告提出借據及
    約定書各二件、放出檔明細查詢三件為證，並為被告等所不爭執，應堪認原告此
    部分主張為實，則本件所應審究者，即為被告蕭政國是否應對被告乙○○所欠原
    告之上開款項全部負連帶清償之責。經查：
（一）本件被告乙○○自八十六年間起即擔任被告乙○○向原告借款之連帶保證人，
      嗣於八十九年間，原告與被告乙○○與原告間因原借款期限屆至，故另行簽立
      借據與約定書時，由被告等一同與原告簽立該借據與約定書，當時係由被告乙
      ○○先行簽名後，再將借據及約定書交予被告丙○○簽名之事實，已經被告乙
      ○○當庭陳明，被告丙○○對於其確係與被告乙○○一同前往簽署前開借據及
      保證書一節不爭執，衡情被告丙○○既已任被告乙○○之連帶保證人，一併為
      被告乙○○負擔債務，被告乙○○自無由無故為不實陳述，使被告丙○○憑白
      負擔債務；再被告等既係同時與原告簽立借據及約定書，並由被告乙○○先行
      簽名於借據上，衡情被告乙○○當會一併寫下借款金額，再交予被告丙○○簽
      名，被告丙○○自應明知被告乙○○所向原告借款及由其連帶保證之金額；另
      被告丙○○既已明知其當日係與被告乙○○一同前往更換借據與約定書，當明
      知須另行書立借據及約定書上借款之金額，縱其於簽名時未見到借據上借款之
      金額，然此項金額關係到其需連帶負擔之額度，衡情縱被告丙○○原先不知到
      所連帶保證之金額，亦應會立即詢問原告或被告乙○○，故被告丙○○辯稱其
      不知為其被告乙○○保證額度，而主張應僅就八十六年間被告乙○○借款之一
      百二十萬元範圍內負連帶責任一節，即難採信，無從為其有利之認定。
（二）按「被上訴人並未拋棄為債權擔保之物權，自無民法第七百五十一條之適用。
      又上訴人既係連帶保證人，應與主債務人負同一清償責任，而被上訴人對於主
      債務人就實行擔保物權受清償，或起訴請求保證人清償，既得擇一行使，則其
      對於與主債務人負同一清償責任之上訴人，自亦得擇一請求」最高法院著有六
      十九年台上字第一九二四號判例，故本件縱被告乙○○就其所對原告負擔之債
      務設有擔保物，但被告丙○○既為被告乙○○之連帶保證人，此為兩造所不爭
      執，依此判例所示，原告自得選擇要先就物上擔保或向連帶保證人求償，被告
      抗辯稱原告應先就被告乙○○所提供之擔保物求償，再就不足額向其求償等語
      ，即屬無據，無從為其有利之認定。
三、綜上所述被告丙○○所辯，尚無可採。原告本於消費借貸及連帶保證之法律關係
    ，請求被告連帶給付本件未清償之借款一百九十二萬九千二百九十元，及如主文
    所示之利息並違約金，即屬正當，應予准許。
四、原告陳明願供擔保以代釋明聲請宣告假執行，經核與法律規定相符，爰酌定相當
    之擔保金額而准許之。
結論：本件原告之訴為有理由，依民事訴訟法第八十五條第二項、第三百九十條第二
項，判決如主文。
中　　　華　　　民　　　國　　九十一　　年　　　一　　　月　　　十七　　日
                                    臺灣屏東地方法院民事庭
~B法　　　官　莊鎮遠
右為正本係照原本作成。
如不服本判決，應於送達後廿日內，向本院提出上訴狀。
~B法院書記官　蘇聰藝
中　　　華　　　民　　　國　　九十一　　年　　　一　　　月　　 十七　　 日
